【裁判字號】    97,上易,1477
【裁判日期】    970729
【裁判案由】    妨害自由
【裁判全文】
臺灣高等法院刑事判決                97年度上易字第1477號
上  訴  人  臺灣板橋地方法院檢察署檢察官
被      告  甲○○
上列上訴人因被告妨害自由案件，不服臺灣板橋地方法院96年度
易字第3833號，中華民國97年3月31日第一審判決（起訴案號：
臺灣板橋地方法院檢察署96年度偵字第20943號），提起上訴，
本院判決如下：
    主  文
上訴駁回。
    理  由
一、本案經本院審理結果，認第一審判決以不能證明被告甲○○
    犯罪，對被告為無罪之諭知，核無不當，應予維持，並引用
    第一審判決書記載之證據及理由（如附件原審判決書）。
二、檢察官上訴意旨略以：查原審略以告訴人乙○○，經法院審
    理中傳喚其到庭作證時，非但表明不願作證，更直陳：因為
    事情不是真的出在伊，都是李瑞同叫伊說的，是說假的，其
    實沒有怎樣等語；而認告訴人於偵查中指訴之情節，已有明
    顯瑕疵，不容逕採等由，而為全案無罪之判決，實屬卓見，
    為一適情適法之判決。詎告訴人不服原判決，委託友人李瑞
    同代筆具狀自陳當時開庭時係因受被告指使，只要在法院開
    庭時，說不願作證及事情都是假的，待收到無罪判決書後，
    被告將會給予其10萬元做賠償金等語；為此提起上訴，請求
    撤銷原判決。經核，本件告訴人患有精神分裂症，此有仁濟
    醫院診斷證明書及板橋地方法院檢察署97年4月21、22日公
    務電話紀錄在卷可稽，查其證詞自偵查、審理迄今之請求上
    訴內容多有反覆，實屬可疑；且其於97年2月5日法院審理中
    ，出庭陳述表明不願做證及之前告訴內容都是假的，都是李
    瑞同要其說的等內容時，業經檢察官當庭一再明確告知其必
    須負擔的法律責任，此有當日法院開庭錄音帶可資為憑。惟
    基於其業已具體表明如上之上訴理由，為求整體發現真實之
    考量，仍提起本件上訴。
三、經查：本件告訴人患有精神分裂症，此有財團法人仁濟醫院
    診斷證明書（見96年度他字第677號卷第17頁）在卷可稽。
    告訴人之證詞自偵查、原審審理內容多有反覆。於本院受理
    後，無論準備程序或審判程序，告訴人亦語焉不詳，而由其
    友人李瑞同書寫便條或書狀，並於旁聽席指導告訴人供詞或
    答話。是以，難徒憑告訴人片面、反覆之指訴，遽認告訴人
    有恐嚇犯行，不能證明被告犯罪。
四、原判決以不能證明被告犯罪而為無罪之諭知，並無不合。檢
    察官上訴意旨執前詞指摘原判決不當，為無理由，應予駁回
    。
據上論斷，應依刑事訴訟法第373條、第368條，判決如主文。
本案經檢察官侯千姬到庭執行職務。
中    華    民    國    97    年    7     月    29    日
                  刑事第一庭  審判長法  官  葉騰瑞
                                    法  官  莊明彰
                                    法  官  王炳梁
以上正本證明與原本無異。
不得上訴。
                                    書記官  廖逸柔
中    華    民    國    97    年    7     月    29    日
附件：
臺灣板橋地方法院刑事判決              96年度易字第3833號
公  訴  人  臺灣板橋地方法院檢察署檢察官
被      告  甲○○  男  55歲（民國○○年○月○○日生）
                    身分證統一編號：Ｚ000000000號
                    住南投縣南投市○○路133巷24號
                    居臺北縣永和市○○路○段52巷4弄4號
上列被告因妨害自由案件，經檢察官提起公訴（96年度偵字第20
943 號），本院判決如下：
    主  文
甲○○無罪。
    理  由
一、公訴意旨略以：被告甲○○與告訴人乙○○原係男女朋友關
    係，緣乙○○於民國96年5 月31日，就臺灣板橋地方法院檢
    察署96年度偵字第10146 號甲○○涉嫌恐嚇案件出庭作證後
    ，甲○○竟基於恐嚇之犯意，於同年6 月3 日下午某時許，
    在其位於臺北縣永和市○○路○ 段52巷4 弄4 號住處，持刀
    恐嚇乙○○於嗣後出庭作證時，均須為對其有利之證詞，致
    乙○○心生畏懼，因認被告甲○○涉有刑法第305 條恐嚇危
    害安全罪嫌等語。
二、按犯罪事實應依證據認定之，無證據不得認定犯罪事實；又
    不能證明被告犯罪者，應諭知無罪之判決，刑事訴訟法第15
    4 條第2 項、第301 條第1 項分別定有明文。又犯罪事實之
    認定，應憑真實之證據，倘證據是否真實尚欠明確，自難以
    擬制推測之方式，為其判斷之基礎；而認定犯罪事實之證據
    係指足以認定被告確有犯罪行為之積極證據而言，該項證據
    自須適合於被告犯罪事實之認定，始得採為斷罪之資料，最
    高法院53年臺上字第656 號、29年上字第3105號著有判例。
    且刑事訴訟上證明之資料，無論為直接或間接證據，均須達
    於通常一般之人均不致有所懷疑，而得確信其為真實之程度
    ，始得據為有罪之認定，若其關於被告是否犯罪之證明未能
    達此程度，而有合理懷疑之存在，致使無從形成有罪之確信
    ，根據「罪證有疑，利於被告」之證據法則，即不得遽為不
    利被告之認定，亦有最高法院76年臺上字第4986號判例可參
    。其以情況證據（即間接證據）斷罪時，尤須基於該證據在
    直接關係上所可證明之他項情況事實，本乎推理作用足以確
    證被告有罪，方為合法，不得徒憑主觀上之推想，將一般經
    驗有利被告之其他合理情況逕予排除，此觀諸最高法院32年
    上字第67號判例意旨亦甚彰明。又按刑事訴訟法第161 條已
    於民國91年2 月8 日修正公布，其第1 項規定：檢察官就被
    告犯罪事實，應負舉證責任，並指出證明之方法。因此，檢
    察官對於起訴之犯罪事實，應負提出證據及說服之實質舉證
    責任。倘其所提出之證據，不足為被告有罪之積極證明，或
    其指出證明之方法，無從說服法院以形成被告有罪之心證，
    基於無罪推定之原則，自應為被告無罪判決之諭知，最高法
    院92年臺上字第128 號判例可資參照。
三、本件公訴人認被告甲○○涉有刑法第305 條恐嚇危害安全罪
    嫌，無非係以被告於偵查之供述，並有告訴人乙○○、證人
    李瑞同於偵查中之陳述，又有臺灣板橋地方法院檢察署96年
    度偵字第10146 號（甲○○恐嚇案件）偵查卷內96年5 月31
    日之偵訊筆錄等在卷可稽為其論據。
四、訊據被告甲○○固坦承與告訴人乙○○、證人李瑞同均認識
    ，其於96年5 月31日因96年度偵字第10146 號一案經檢察官
    傳喚到庭應訊時，乙○○也同受傳喚到庭之事實，惟堅詞否
    認有何恐嚇犯行，辯稱：伊於96年6 月3 日當天並未在位於
    臺北縣永和市○○路○ 段52巷4 弄4 號之住處見過乙○○，
    明明沒有的事，乙○○卻硬指稱被伊恐嚇等語。經查：(一)告
    訴人乙○○雖於偵查中向檢察官指訴於96年6 月3 日下午某
    時許，在被告位於臺北縣永和市○○路○ 段52巷4 弄4 號住
    處，遭被告持刀恐嚇稱嗣後出庭作證時，均須為對被告有利
    之證詞，致其心生畏懼等情，然經本院審理中傳喚其到庭作
    證時，非但表明不願作證，更直陳：因為事情不是真的出在
    伊，都是李瑞同叫伊說的，是說假的，其實沒有怎樣等語（
    見本院97年2 月5 日審判筆錄第3 、4 頁），可見告訴人於
    偵查中指訴之情節，已有明顯瑕疵，不容逕採。(二)另證人李
    瑞同於偵查中固陳稱：「翁（愛珠）很害怕，都不敢講話，
    她有寫狀紙（自翁手上取出刑事告訴回話狀）云云」，繼檢
    察官針對此節訊問乙○○稱：「刑事回話狀是否為你所寫？
    」乙○○卻低頭不語，檢察官再問：「被告甲○○是否還有
    去找妳？」但告訴人仍低頭不語（見96年度偵字第20943 號
    偵查卷宗第13頁），足證告訴人乙○○於偵查中指訴被告之
    經過，是否本於其真意所為，顯有可疑；又證人李瑞同於本
    院審理時亦陳稱：「（檢察官問：刑事告訴狀是誰寫的？）
    是乙○○告他（甲○○）的，是乙○○唸給人家寫的」、「
    （檢察官問：是誰寫的？）是她（乙○○）唸給我寫的」、
    「（檢察官問：起訴書記載的96年6 月3 日下午於臺北縣永
    和市○○路○ 段52巷4 弄4 號，你是否有在場？）沒有」，
    益見證人李瑞同未曾目睹乙○○指訴之情事，極為顯然，而
    關於以乙○○名義具狀所述內容，究出自乙○○或李瑞同之
    意，竟致兩人互指，乖違常情，自不足遽為不利被告之事實
    認定。(三)至於卷附之臺灣板橋地方法院檢察署96年度偵字第
    10146 號（甲○○恐嚇案件）偵查卷內96年5 月31日之偵訊
    筆錄，則僅可證實被告於96年5 月31日因96年度偵字第1014
    6 號一案經檢察官傳喚到庭應訊時，乙○○也同受傳喚到庭
    之事實，徒此尚難逕認被告於96年6 月3 日下午即有持刀出
    言恐嚇之犯行。
五、綜上所述，足認被告上開所辯各節，誠非虛妄，應可信憑。
    本件尚無從依公訴人所提出之各項證據，而達於通常一般之
    人均不致有所懷疑，而得確信其為真實之程度，自不得以此
    遽入人罪。此外，復查無其他積極、具體確切之證據足資認
    定被告涉有公訴人所指之恐嚇犯行，是因不能證明被告犯罪
    ，自應為無罪判決之諭知。
據上論斷，應依刑事訴訟法第301 第1 項，判決如主文。
本案經檢察官劉仕國到庭執行職務
中    華    民    國    97    年    3     月    31    日
                刑事第一庭    法  官  張江澤
以上正本證明與原本無異。
如不服本判決，應於送達後10日內，向本院提出上訴狀。
                              書記官  林怡秀
中    華    民    國    97    年    3     月    31    日


司法院資訊處製作；財團法人民間司法改革基金會備份。
